臺灣高雄地方法院民事判決　九十一年度訴字第二二○九號
　　原　　　告　乙○○○
　　訴訟代理人　周麗芬
　　被　　　告　甲○○
　　被　　　告　棍山企業有限公司
　　法定代理人　李棍山
　　右　一　人　陳晴馨
右當事人間請求損害賠償事件，經本院刑事庭裁定移送前來，本院判決如左：
    主      文
原告之訴及假執行之聲請均駁回。
訴訟費用由原告負擔。
    事      實
甲、原告方面：
  一、聲明：求為判決
            (1)、被告應給付原告新台幣（下同）六十六萬八千五百五十二元及自起
                訴狀繕本送達之翌日即被告甲○○自民國九十年十一月三十日起、
                被告棍山企業有限公司（下稱棍山公司）自同年十二月七日起至清
                償日止按年息百分之五計算之利息。
            (2)、願供擔保請准為假執行之宣告。
  二、陳述：
      被告朱翊菘係被告棍山公司所僱用之司機，其於九十年五月十四日上午十時五
      十分許，在駕駛被告棍山公司所有之車牌號碼ＷＭ－○八二二號號自用小貨車
      沿高雄縣大寮鄉○○村○○路由北往南方向行駛途經該路鐵橋下橋處圓環附近
      之無號誌交岔路口而欲左轉進入該無名巷內時，因疏未注意車輛行至無號誌而
      無交通警察指揮之交岔路口，轉彎車應暫停讓直行車先行之規定即貿然左轉，
      致撞及同路對向適行至上開交岔路口之由伊所騎乘之車牌號碼號ＰＳＳ－二九
      ○號重型機車，使伊人車倒地而因此受有右脛腓骨及左脛骨骨折等傷害，而伊
      因此之傷害業已花費醫療費用八千五百五十二元，且伊車禍發生前係於自家前
      販賣冷熱飲，每月收入約三萬元，經醫院告知伊於一年內均難以恢復，故伊計
      受有三十六萬元之勞動損失，另伊因此之傷害迄今不良於行，精神上受有莫大
      痛苦，故另請求被告應賠償精神慰撫金三十萬元，而被告棍山公司係被告朱翊
      菘之僱用人，對其受僱人因執行職務所為之侵權行為自應與之負連帶損害賠償
      責任，為此乃民法第一百八十四條、第一百八十八條之規定，請求判令被告應
      連帶給付如聲明所示金額及其遲延利息。
  三、證據：提出診斷證明書、台灣高雄地方法院檢察署檢察官起訴書、醫療費用收
            據等件為證。
乙、被告方面：
  一、聲明：求為判決駁回原告之訴。
  二、陳述：
      系爭車禍係被告朱翊菘駕車停於方向線上待轉時，因原告從小貨車旁衝出並騎
      入道路中央快車道而撞及被告朱翊菘所駕上開車輛左前方向燈而致肇事，該車
      禍自係因原告無照且未依車道行駛所致，縱認被告朱翊菘於系爭車禍為有過失
      ，其亦應僅為次因而非主因，並就此部分主張過失相抵，且伊等於系爭車禍發
      生後業已支付原告醫療費用六萬八千九百元，而原告並已向訴外人中國航聯產
      物保險公司（下稱中國產險公司）領得汽車強制責任險理賠金三十九萬八千八
      百八十九元，此諸款項伊等自得主張自賠償金額中扣除，況原告請求之醫療費
      、工作損失、精神慰撫金之金額均為過高，原告請求自為無據。
  三、證據：提出免用統一發票收據、醫藥費收據、收據、車險理賠系統賠款明細等
            件為證。
丙、本院依職權查詢兩造財產歸戶清冊資料。
    理      由
一、本件原告主張被告朱翊菘係被告棍山公司所僱用之司機，其於上開時日在駕駛被
    告棍山公司所有前該自用小貨車沿高雄縣大寮鄉○○村○○路由北往南方向行駛
    途經該路鐵橋下橋處圓環附近之無號誌交岔路口而欲左轉進入該無名巷內時，因
    疏未注意行至無號誌交岔路口時轉彎車應暫停讓直行車先行之規定即貿然左轉，
    致撞及同路對向適行至上開交岔路口之由伊所騎乘之上開重型機車，使伊人車倒
    地而因此受有右脛腓骨及左脛骨骨折等傷害，而被告棍山公司係被告朱翊菘之僱
    用人，其對受僱人因執行職務所為之上開侵權行為依法應與之負連帶損害賠償責
    任，為此乃民法第一百八十四條、第一百八十八條之規定，請求被告應連帶賠付
    醫療費、工作減少損失、慰藉金計六十六萬八千五百五十二元及其遲延利息等語
    ，被告則以系爭車禍係被告朱翊菘駕車停於該處方向線上待轉時，因原告從小貨
    車旁衝出並騎入道路中央快車道而撞擊被告朱翊菘所駕上開車輛以致肇事，系爭
    車禍自係因原告無照且未依車道行駛所致，如縱認被告朱翊菘於系爭車禍為有過
    失，其於此亦應僅為次因而非主因，伊等亦得就此主張過失相抵，且伊等於系爭
    車禍發生後業已支付原告醫療費用六萬八千九百元，而原告並已向訴外人中國產
    險公司領得汽車強制責任險理賠金三十九萬八千八百八十九元，此諸款項伊等自
    得主張自賠償金額中予以扣除，況原告請求之醫療費、工作損失、精神慰撫金之
    金額均為過高，原告請求自為無據等語置辯。
二、本件原告主張被告朱翊菘係被告棍山公司所僱用之司機，其於上開時日在駕駛前
    該自用小貨車沿高雄縣大寮鄉○○村○○路由北往南方向行駛途經該路鐵橋下橋
    處圓環附近之無號誌交岔路口而欲左轉進入該無名巷內時，乃與同路對向適行至
    上開交岔路口之由伊所騎乘之上開重型機車發生撞擊，伊乃因此受有右脛腓骨及
    左脛骨骨折等傷害等情，此有診斷證明書、台灣高雄地方法院檢察署檢察官起訴
    書等件在卷可稽，被告於此固不爭執而堪信原告此部分之主張為真實，惟被告則
    另以前揭情詞置辯。按車輛行至無號誌而無交通警察指揮之交岔路口，轉彎車應
    暫停讓直行車先行，左轉彎時應距交岔路口三十公尺前顯示方向燈或手勢，行至
    交岔路口中心處左轉，並不得佔用來車道搶先左轉，道路交通安全規則第一百零
    二條第一項第二款、第四款定有明文。經查，系爭車禍發生時，原告所行方向正
    值塞車乙節，此經兩造於被告朱翊菘所涉業務過失傷害之刑事案件審理中所不爭
    執，而系爭車禍發生後，上開肇事車輛業均駛離現場，惟原告所行成功路北向路
    段，事發後在肇事現場靠分向線附近乃留有半徑約一公尺圓周之碎片區域，其位
    置近於上開交岔路口中心偏北之處，圓周南側末端接近於該無名巷道北側路邊邊
    線延伸線附近，而成功路僅係南北雙向道之鄉道○○路寬僅為七點六公尺，另被
    告朱翊菘所駕車輛係左前保險桿損壞，而原告所騎乘之機車則為左踏板區損壞等
    情，此有上開刑事卷宗所附道路交通事故調查報告表在卷足憑，是依肇事後現場
    狀況、雙方行向及雙方所陳內容以觀，系爭車禍之撞擊地點顯係位成功路與該無
    名巷道交岔口中心偏北而近於北向車道中央附近，則被告朱翊菘所駕車輛顯係於
    未至交岔路口中心之前即已左轉，且被告朱翊菘所欲穿越之北向車道既為塞車，
    而其車損之處係位左前保險桿之處，其於車禍發生前自尚未完成轉彎甚明，否則
    其車損之處自應為左側車身而非左前保險桿前端之處，是系爭車禍部分顯係因被
    告朱翊菘未至交岔路口中心處且佔用來車道搶先左轉以致，被告所辯被告朱翊菘
    於系爭車禍並無過失云云自無足採，原告主張被告朱翊菘於系爭車禍之發生為有
    過失自堪信為真實。今被告朱翊菘既係被告棍山公司之受僱人，而其於駕車執行
    職務時既因其過失而致原告受有傷害，被告棍山公司於此自應負其僱佣人之連帶
    賠償責任，原告依侵權行為損害賠償請求權主張被告應連帶負侵權行為責任者，
    依法洵屬有據。
三、按損害之發生或擴大，被害人與有過失者，法院得減輕賠償金額或免除之，而汽
    車行駛時，駕駛人應注意車前狀況及兩車併行之間隔，並隨時採取必要之安全措
    施，另機器腳踏車行駛在未劃分快慢車道之道路應靠右行駛，民法第二百十七條
    第一項、道路交通安全規則第九十四條第三項、第九十九條第一項第一款分別定
    有明文。查系爭車禍發生時，原告所行方向正值塞車，而其撞擊地點乃在上開交
    岔口中心偏北而近於北向車道中央附近乙節業如上述，是系爭車禍之撞擊地點既
    係在原告所行車道中央偏分向線之位置，則其於事發時自未靠右行駛，且事發時
    既係塞車狀態，被告朱翊菘衡情應無突然急轉而致原告不能預見之可能，原告於
    被告朱翊菘左轉之情事應可認知，今原告於行經上開路口時既未遵守靠右行駛之
    規定，且於被告朱翊菘左轉亦非不能注意，其於本件車禍之發生自亦存有未靠右
    行車及未注意車前狀況等過失而為與有過失，本院斟酌兩造於系爭車禍發生之一
    切情狀，並臺灣省高屏澎區車輛行車事故鑑定委員會及臺灣省車輛行車事故覆議
    鑑定委員會之鑑定結果（前者認被告朱翊菘左轉未讓直行車先行，原告無照駕車
    未注意車前狀況同為肇事原告；後者認被告朱翊菘轉彎車未讓對向直行車先行為
    肇事主因，原告無照駕車未減速慢行且未注意車前狀況為肇事次因，上開刑事卷
    所附鑑定意見書參照），認被告朱翊菘就系爭車禍之發生應負分十之六之過失責
    任，餘之過失責任則應由原告負擔。
四、次按不法侵害他人之身體或健康者，對於被害人因此喪失或減少勞動能力，或增
    加生活上之需要時，應負損害賠償責任，又不法侵害他人之身體、健康、名譽、
    自由、信用、隱私、貞操，或不法侵害其他人格法益而情節重大者，被害人雖非
    財產上之損害，亦得請求賠償相當之金額，民法第一百九十三條第一項及修正後
    民法第一百九十五條第一項分別定有明文。今本件被告朱翊菘既因上開過失而致
    原告受有前述傷害，而被告棍山公司則為其僱佣人，其等就此自應負連帶損害賠
    償之責任，茲就原告所得請求之損害賠償金額計算如后：
    (1)、醫療費用部分：
        本件原告因系爭車禍受傷後，乃自九十年五月十四日起至同月二十八日止於
        高雄長庚紀念醫院住院治療，嗣於出院後復自同年六月五日起至同年六月十
        九日止至大東醫院住院治療，旋再於同年五月十七日起至同月二十一日、同
        年十一月二十二日起至十二月六日、九十一年一月三十一日起至二月二十八
        日復於高雄長庚紀念醫院手術住院，期間計支出醫療費用八千五百五十二元
        乙節，此有醫療費用收據等件在卷可稽，經核上開費用均屬醫療上必要之支
        出，依法自應予以准許。
    (2)、工作收入減少損失部分：
        本件原告主張其自九十年五月十四日發生系爭車禍之時起，乃因骨折未癒而
        應有一年之工作損失三十六萬元云云，惟原告雖謂其販賣冷熱飲每月收入約
        三萬元，但依其所自承，其就此收入並未報稅，而其於每月收入多寡復未能
        舉證以實其說，所陳每月三萬元之收入並無足採，然原告現年為五十三歲，
        其於事發時仍有勞動能力甚明，本院斟酌現今狀況及法令規定，認其每月工
        作收入應以法定最低基本工資一萬五千八百四十元為適當；另原告自車禍受
        傷後，乃自九十年五月十四日起迄於九十一年二月二十八日止均陸續至高雄
        長庚紀念醫院手術住院多次，而其於九十一年八月二十九日最後就診時，其
        左下肢脛骨骨折術後尚未痊癒須再進行手術乙節，此有上開診斷證明書及財
        團法人長庚紀念醫院高雄分院九一長庚院高字第三○九六號函在卷可稽，是
        原告住院期間計至九十一年二月二十八日止既已長達近十個月左右，且其左
        下肢脛骨骨折術後尚須再進行手術，本院認其主張一年無法工作之期間尚屬
        適當，是依其每月減少收入一萬五千八百四十元計算，其應得請求之工作損
        失即為十九萬零八十元。
    (3)、精神慰撫金部分：
        本件原告因上開車禍而致受有右脛腓骨及左脛骨骨折等傷害，而其傷後乃多
        次住院手術以從事骨內外固定、清創傷口、死骨切除等治療乙節，此有診斷
        證明書等件在卷可參，是原告既因系爭車禍受傷而致多次手術住院，且其術
        後亦須忍受長期之行動不便，其精神自應受有痛苦可堪認定，而原告係國小
        畢業，之前從事檳榔攤生意，其名下僅有汽車乙部，別無其他財產，另被告
        朱翊菘名下均無任何財產乙節，此為兩造所不爭執，並有財產歸戶清冊在卷
        可稽，爰審酌原告教育程度、經濟狀況、傷害之程度等一切情狀，認以原告
        請求之慰撫金三十萬元尚屬過高，應以二十萬元較為適當。
    縱上所述，本件原告得請求賠償之金額計為三十九萬八千六百三十二元，此損害
    賠償額經扣除其與有過失應負擔部分即十分之四後則為二十三萬九千一百七十九
    元，惟原告於前業已向強制汽車責任保險人領取三十九萬八千八百八十九元，並
    自被告處取得六萬八千九百元之醫療費用，此為原告所自承，是依強制汽車責任
    保險法第三十條所定，加害人即被告受賠償請求時自得就此主張扣除，並得減除
    其已賠償之金額，經就原告所得請求給付之金額二十三萬九千一百七十九元扣除
    其應減除之金額四十六萬七千七百八十九元後，原告對被告自已不得再行請求給
    付，從而本件原告依民法第一百八十四條、第一百八十八條之規定，請求被告應
    連帶賠付如聲明所示之金額及其遲延利息，依法洵屬無據，自應予以駁回，而本
    件原告之訴既經駁回，其假執行之聲請即失所附，亦應併予駁回。
五、據上論結，本件原告之訴為無理由，爰依民事訴訟法第七十八條，判決如主文。
中　　　華　　　民　　　國　　九十一　　年　　 十一　　 月　　 二十　　 日
                              臺灣高雄地方法院民事第五庭
~B法　官　黃　宏　欽
右為正本係照原本作成。
如不服本判決，應於判決送達後廿日內，向本院提出上訴狀並表明上訴理由，如於本
判決宣示後送達前提起上訴者，應於判決送達後十日內補提上訴理由書（須附繕本）。
中　　　華　　　民　　　國　　九十一　　年　　 十一　　 月　　 二十　　 日
~B法院書記官　史華齡
